【裁判字號】    95,交簡上,41
【裁判日期】    951221
【裁判案由】    過失傷害
【裁判全文】
臺灣士林地方法院刑事判決            95年度交簡上字第41號
上  訴  人  臺灣士林地方法院檢察署檢察官
被      告  乙○○
上列上訴人因被告過失傷害案件，不服本院士林簡易庭中華民國
95 年5月20日95年度士交簡字第706 號第一審刑事簡易判決（聲
請簡易判決處刑案號：臺灣士林地方法院檢察署95年度偵字第
679 號），提起上訴，本院管轄之第二審合議庭判決如下：
    主  文
原判決撤銷。
乙○○因過失傷害人，處有期徒刑伍月，如易科罰金以銀元參佰
元即新臺幣玖佰元折算壹日。
    事  實
一、乙○○明知其未考取駕駛執照，不能駕駛汽車，竟於民國（
    下同）94年11月6 日上午7 時35分許，駕駛車號7T-5430 號
    自小客車，搭載其子張志翔，沿臺北縣淡水鎮○○路北往南
    方向行經前開淡金路3 段446 號前時，原應注意在遵行車道
    內行駛，不得駛入來車之車道內，且按當時狀況天候晴、日
    間有自然光線，視距良好無障礙物，路面舖設柏油、乾燥、
    無缺陷，並無不能注意之情形，適丙○○當時亦駕駛車號
    2Q-6249 號自小貨車，並搭載丁○○、沈恩如、廖明焱、甲○○等人沿前開淡金路3 段南往北方向行經上揭地點，乙○○竟為閃避闖入車道之貓隻而逆向駛入對向車道內，致與丙○○駕駛之前揭自小貨車發生對撞，造成丙○○受有右前胸
    部挫傷、上嘴唇擦挫傷；丁○○則受有右側遠端橈骨骨折、
    右手肘及右膝擦傷、雙側小腿挫傷等傷害，乙○○本人亦因
    受傷而送淡水馬偕醫院救治（其子張志翔亦受有左手擦傷之
    傷害，惟未據告訴），經員警據報到場處理，始悉上情。
二、案經丙○○、丁○○訴由臺北縣政府警察局淡水分局報請臺
    灣士林地方法院檢察署檢察官偵查後聲請簡易判決處刑。
    理  由
一、按被告以外之人於審判外之言詞或書面陳述，除法律有規定
    者外，不得作為證據。又被告以外之人於審判外之陳述，經
    當事人於審判程序同意作為證據，法院審酌該言詞陳述或書
    面陳述作成時之情況，認為適當者，亦得為證據。當事人、
    代理人或辯護人於法院調查證據時，知有第159 條第1 項不
    得為證據之情形，而未於言詞辯論終結前聲明異議者，視為
    有前項之同意。刑事訴訟法第159 條第1 項、第159 條之5
    分別定有明文。查被告乙○○對於告訴人丙○○、丁○○於
    警詢時之陳述，未於本案言詞辯論終結前聲明異議，本院審
    酌證人於警詢時之陳述係就其親身經歷之事實所為者，依其
    陳述作成時之情況，並無不適當之情形，自得為證據，先予
    敘明。
二、檢察官上訴意旨略稱：茲據告訴人丙○○、丁○○以原審判
    決量刑過輕請求上訴，且本件被告係無照駕駛，原審未依規
    定加重其刑亦有不當，等語。
三、上揭犯罪事實，業據被告乙○○於警詢時、偵查中供認不諱
    （見臺灣士林地方法院檢察署95年偵字第679 號偵查卷第5
    至6 頁、第58頁），核與證人即告訴人丙○○、丁○○於警
    詢時、偵查中證訴情節相符（見上開偵查卷第9 至11頁、第
    13頁至15頁、第51頁），並有道路交通事故調查報告表、現
    場圖、談話紀錄表、馬偕醫院診斷證明書2 份、現場照片18
    張在卷可資佐證，又被告無照駕駛之事實，除經被告於警詢
    中坦承之外，並有94年11月11日北縣警交字第C00000000 號
    臺北縣政府警察局舉發違反道路交通管理事件單影本1 份分
    別附於偵查卷第7 頁、第35頁可參。足認被告前開自白與事
    實相符，應可採信。按汽車在劃有分向限制線之路段，不得
    駛入來車之車道內，道路交通安全規則第97條第1 項第2 款
    定有明文，又按汽車駕駛人，爭道行駛而不依規定駛入來車
    道，處新臺幣600 以上1,800 元以下罰鍰，道路交通管理處
    罰條例第45條第3 款亦有明文，而依當時狀況，被告並無不
    能注意之情事，竟疏於注意，即貿然駛入來車道，以致撞傷
    丙○○及丁○○，被告自應負過失責任。又被告之過失與告
    訴人等因此次車禍所受之傷害有相當之因果關係，被告之過
    失傷害犯行堪以認定。
四、核被告乙○○所為，係犯刑法第284 條第1 項前段之過失傷
    害罪。其一過失行為，致2 人受傷，係一行為觸犯二個過失
    傷害罪，應從一重依過失傷害罪一罪處斷（按被告同時以一
    行為觸犯二個過失罪之時間雖在刑法修正前，惟新法第55條
    但書係科刑之限制，為法理之明文化，非屬法律之變更，不
    生新舊法比較之問題，最高法院95年第8 次刑事庭會議參照
    ）。
五、原審以被告罪證明確，予以論罪科刑，固非無見。惟查：（
    一）被告並無自用小客車駕駛執照，不得駕駛汽車，猶於上
    開時地駕駛自用小客車，致告訴人受傷，依道路交通管理處
    罰條例第86條第1 項規定應加重其刑，原審未予認定被告係
    無照駕駛，並適用前開條例規定，加重其刑，自有未恰。（
    二）又被告肇事後，因受傷已先被送往醫院急救，抵達現場
    之警員是先與被害人丙○○、丁○○及當時坐在被告所駕駛
    車輛上之被告之子張志翔談話，由該3 人談話中警員已知肇
    事者為被告，此有交通事故談話紀錄表可參（見偵查卷第17
    頁至第20頁），是警員未訊問被告前已知悉本件車禍肇事者
    為被告，本案被告並無自首之適用。被告並非自首，原審依
    自首之規定減輕其刑，尚有未恰。檢察官以量刑過輕及被告
    係無照駕駛未依規定加重其刑而提起上訴，為有理由，自應
    由本院予以撤銷改判。
六、按被告行為後，刑法第2 條法律變更適用及第33條第5 款罰
    金之規定、第41條易科罰金折算之標準，已於94年1 月7 日
    經立法院修正三讀通過，總統命令公布，於95年7 月1日 施
    行。參酌最高法院95年5 月23日刑事庭第8 次會議決議，該
    第2 條係規範行為後法律變更適用所生新舊法律比較適用之
    準據法，於新法施行後，應適用新法第2 條第1 項之規定，
    為「從舊從輕」之比較。罰金刑部分，刑法分則編各罪所定
    罰金刑之貨幣單位原為銀元，修正前刑法第33條第5 款規定
    ：「罰金：1 元（銀元）以上。」，而依罰金罰鍰提高標準
    條例規定，就72年6 月26日前修正之刑法部分條文罰金數額
    提高2 至10倍，其後修正者則不提高倍數，並依現行法規所
    定貨幣單位折算新臺幣條例規定，以銀元1 元折算新臺幣3
    元；修正後刑法第33條第5 款規定：「罰金：新臺幣1000元
    以上，以百元計算之。」，刑法第33條第5 款所定罰金貨幣
    單位經修正為新臺幣後，刑法分則各罪所定罰金刑之貨幣單
    位亦應配合修正為新臺幣，為使刑法分則編各罪所定罰金之
    最高數額與刑法修正前趨於一致，乃增訂刑法施行法第1 條
    之1 ：「中華民國94年1 月7 日刑法修正施行後，刑法分則
    編所定罰金之貨幣單位為新臺幣。94年1 月7 日刑法修正時
    ，刑法分則編未修正之條文定有罰金者，自94年1 月7 日刑
    法修正施行後，就其所定數額提高為30倍。但72年6 月26日
    至94年1 月7 日新增或修正之條文，就其所定數額提高為3
    倍。」；從而，刑法分則編各罪所定罰金刑之最高數額，於
    上開規定修正後並無不同，惟修正後刑法第33第5 款所定罰
    金刑最低數額，較之修正前提高，自以修正前刑法第33條第
    5 款規定，較有利於被告。又修正前刑法第41條第1 項前段
    規定：「犯最重本刑為5 年以下有期徒刑以下之刑之罪，而
    受6 個月以下有期徒刑或拘役之宣告，因身體、教育、職業
    、家庭之關係或其他正當事由，執行顯有困難者，得以1 元
    以上3 元以下折算1 日，易科罰金。」又修正前罰金罰鍰提
    高標準條例第2 條（於95年7 月1 日修正刪除）規定，就其
    原定數額提高為100 倍折算1 日，則本件被告行為時之易科
    罰金折算標準，最高得以銀元300 元折算1 日，經折算為新
    臺幣後，應以新臺幣900 元折算為1 日。惟95年7 月1 日修
    正公布施行之刑法第41條第1 項前段則規定：「犯最重本刑
    為5 年以下有期徒刑以下之刑之罪，而受6 個月以下有期徒
    刑或拘役之宣告者，得以新臺幣1000元、2000元或3000元折
    算1 日，易科罰金。」比較修正前後之易科罰金折算標準，
    以修正前之規定，較有利於被告，則應依修正後刑法第2 條
    第1 項前段，適用修正前刑法第41條第1 項前段規定，定其
    折算標準。爰審酌被告過失之程度、告訴人2 人所受之傷害
    及被告於肇事後尚未與告訴人和解並賠償其損害等一切情狀
    ，量處如主文第2 項所示之刑，並依修正前刑法第41條第1
    項規定諭知易科罰金之折算標準。
七、被告經合法傳喚，而無正當理由不到庭，本院爰不待其陳述
    ，逕行辯論判決。
據上論斷，應依刑事訴訟法第455 條之1 第1 項、第3 項、第36
9 條第1 項前段、第364 條、第371 條、第299 條第1 項前段，
刑法第284 條第1 項前段、第55條，修正後刑法第2 條第1 項前
段、修正前刑法第41條第1 項，修正前罰金罰鍰提高標準條例第
1 條前段、第2 條，現行法規所定貨幣單位折算新台幣條例第2
條，道路交通管理處罰條例第86條第1 項，判決如主文。
本案經檢察官王以文到庭執行職務。
中    華    民    國    95    年    12    月    21    日
                  刑事第三庭審判長法  官  蔡明宏
                                  法  官  周明鴻
                                  法  官  賴邦元
以上正本證明與原本無異。
本件不得上訴。
                                  書記官  游意婷
中    華    民    國    95    年    12    月    21    日
附錄本案論罪科刑法條之依據：
中華民國刑法第284條
（過失傷害罪）
因過失傷害人者，處 6 月以下有期徒刑、拘役或 5 百元以下罰
金，致重傷者，處1 年以下有期徒刑、拘役或5 百元以下罰金。
從事業務之人，因業務上之過失傷害人者，處1 年以下有期徒刑
、拘役或1 千元以下罰金，致重傷者，處3 年以下有期徒刑、拘
役或2 千元以下罰金。


司法院資訊處製作；財團法人民間司法改革基金會備份。
